臺灣高等法院民事裁定　　　　　　　　 95年度上易字第464號
上　訴　人　乙○○
訴訟代理人　郭明松律師
被 上 訴人　甲○○
訴訟代理人　高素真律師
上列當事人間確認買賣關係不存在事件，上訴人對於中華民國95
年3 月29日臺灣板橋地方法院93年度訴字第1467號第一審判決提
起上訴，並為訴之追加，本院於96年4月10日言詞辯論終結，裁
定如下：
    主  文
上訴人追加之訴駁回。
追加之訴訴訟費用由上訴人負擔。
    理  由
一、按在第二審為訴之變更或追加，因涉及審級利益問題，非經
    他造同意，不得為之，民事訴訟法第446條第1項前段定有明
    文。但第255條第1項第2款至第6款情形，不在此限，同條項
    但書雖亦有明文，惟所謂請求之基礎事實同一，係指變更或
    追加之訴與原訴之原因事實，有其社會事實上之共通性及關
    聯性，而就原請求所主張之事實及證據資料，於變更或追加
    之訴得加以利用，且無害於他造當事人程序權之保障，俾符
    訴訟經濟者稱之。即指變更或追加之訴與原訴之主要爭點有
    其共同性，各請求利益之主張在社會生活上可認為同一或關
    連，而就原請求之訴訟及證據資料，於審理繼續進行在相當
    程度範圍內具有同一性或一體性，得期待於後請求之審理予
    以利用，俾先後兩請求在同一程序得加以解決，避免重複審
    理，進而為統一解決紛爭者，即屬之。
二、本件上訴人以被上訴人盜蓋其印章，偽造買賣契約為由，依
    侵權行為之法律關係，訴請確認兩造間於民國93年2 月16日
    就坐落台北縣新莊市○○段586地號、建地面積898.88平方
    公尺、權利範圍1萬分之228之土地，及地上房屋即門牌號碼
    為台北縣新莊市○○街92號1樓（下稱系爭房地）之買賣關
    係不存在，及被上訴人就上開土地及建物於93年2月24日向
    台北縣新莊市地政事務所以買賣為原因所為之所有權移轉登
    記應予塗銷（見原審卷1－6頁），經原審為敗訴之判決，上
    訴人聲明不服，於上訴本院後之95年9月11日準備程序中，
    主張如認兩造間之買賣契約成立，惟因被上訴人迄今未給付
    任何價金，依民法第367條規定，請求被上訴人給付買賣價
    金，乃追加備位聲明，請求被上訴人應給付新台幣（以下同
    ）200萬元本息（見本院卷71、72頁）。95年10月3日又變更
    備位聲明，以系爭房地買賣契約業經解除為由，請求確認買
    賣關係不存在，並請求被上訴人將系爭房地移轉登記給上訴
    人所有（見本院卷76頁－78頁），95年11月23日又以買賣契
    約業經解除為由，請求回復原狀，變更備位聲明為被上訴人
    將系爭房地移轉登記給上訴人所有（見本院卷109－116頁）
    。惟查，(一)上訴人為訴之變更追加前，係主張買賣契約因為
    偽造文書而不存在，被上訴人則予以否認，亦即兩造以本件
    買賣契約是否涉及偽造為重要爭點。(二)95年9月11日首次追
    加備位聲明，請求被上訴人給付買賣價金，則其基礎事實為
    買賣契約合法有效存在，則買賣價金之付款條件為何，有無
    給付為重要爭點。(三)95年10月3日再度變更備位聲明，上訴
    人主張解除買賣契約，則上訴人之解除買賣契約是否合法，
    為重要爭點。是原訴與追加、變更之訴之重要爭點均非同一
    ，而就原請求所主張之事實及證據資料，於變更或追加之訴
    均不得加以利用，且有害於被上訴人程序權之保障，揆之首
    揭說明，上訴人追加、變更之訴之基礎事實核與其起訴時請
    求之基礎事實並非同一，而被上訴人復表示不同意其追加（
    見本院卷85、89、129、148頁），故依首揭規定，上訴人追
    加、變更之法律關係，於法即有不合，不應准許。
三、據上論結，本件上訴人追加之訴不合法，爰裁定如主文。
中　　華　　民　　國　　96　　年　　4 　　月　　24　　日
                    民事第五庭
                        審判長法　官  林丁寶
　　　　　　　　　  　　　　　法　官  陳博享
　　　　　　　　　　  　　　　法　官  蔡芳齡
正本係照原本作成。
如不服本裁定，應於收受送達後10日內向本院提出抗告狀，並應
繳納抗告費新台幣１千元。
中　　華　　民　　國　　96　　年　　4 　　月　　26　　日
                              書記官  蔡錦輝
